最高法院刑事判決　　　　　　　　　 111年度台上字第4498號
上　訴　人　沈伯榕




上列上訴人因加重詐欺等罪案件，不服臺灣高等法院中華民國11
1 年7月28日第二審判決（111年度上訴字第1399號，起訴案號：
臺灣新北地方檢察署110 年度偵字第15988、16623號），提起上
訴，本院判決如下：
    主  文
上訴駁回。
    理  由
一、按刑事訴訟法第377 條規定，上訴於第三審法院，非以判決
    違背法令為理由，不得為之。是提起第三審上訴，應以原判
    決違背法令為理由，係屬法定要件。如果上訴理由書狀並未
    依據卷內訴訟資料，具體指摘原判決不適用何種法則或如何
    適用不當，或所指摘原判決違法情事，顯與法律規定得為第
    三審上訴理由之違法情形，不相適合時，均應認其上訴為違
    背法律上之程式，予以駁回。
二、原判決綜合全案證據資料，本於事實審法院採證認事之職權
    ，認定上訴人沈伯榕有如其事實欄（包含原判決附表〈下稱
    附表〉一編號2至4、附表二編號1至3）所載犯行，因而撤銷
    第一審關於附表一編號2及附表二編號1所示犯行部分之科刑
    判決，就附表一編號2所示犯行，改判仍論處上訴人犯3人以
    上共同詐欺取財罪刑；附表二編號1 所示犯行，改判仍依想
    像競合犯之例，從一重論處上訴人犯3 人以上共同詐欺取財
    罪刑（想像競合犯組織犯罪防制條例第3條第1項後段之參與
    犯罪組織罪、洗錢防制法第14條第1 項之洗錢罪）。並維持
    第一審關於附表一編號3、4 所示犯行，分別論處上訴人犯3
    人以上共同詐欺取財罪刑；附表二編號2、3所示犯行，分別
    依想像競合犯之例，從一重論處上訴人犯3 人以上共同詐欺
    取財罪刑（想像競合犯洗錢防制法第14條第1 項之洗錢罪）
    部分之判決，駁回上訴人在第二審此部分之上訴。暨就撤銷
    改判與上訴駁回所處有期徒刑，定其應執行刑，已詳為敘述
    所憑之證據及論罪之理由。核其所為論斷，俱有卷內證據資
    料可資覆按，自形式上觀察，原判決並無足以影響其判決結
    果之違法情形存在。
三、上訴意旨略以：
    上訴人患有精神疾病，脫離社會很久，係遭犯罪集團利用，
    原判決如同一般人看待所為量刑失衡，爰請從輕量刑等語。
四、惟按：關於刑之量定及執行刑之酌定，屬事實審法院得依職
    權裁量的事項，法院就具體個案犯罪，以行為人的責任為基
    礎，審酌刑法第57條所列各項罪責因素後，予以整體評價，
    而為科刑輕重標準的衡量，使罰當其罪，以實現刑罰權應報
    正義，並兼顧犯罪一般預防與特別預防之目的，倘其未有逾
    越法律所規定範圍，或明顯濫用其權限情形，即不得單憑主
    觀，任意指摘為違法，而據為合法上訴第三審的理由。
    原判決係審酌上訴人僅為所屬詐欺集團收取金融帳簿之取簿
    手，而非核心成員，以及患有思覺失調症，領有輕度身心障
    礙證明等一切情狀，而為量刑。又原判決所為量刑及定應執
    行刑，並未逾越法定刑，亦無明顯濫用裁量權而有違反公平
    之情形，核屬事實審法院量刑裁量職權之適法行使，自難任
    意指為違法。
五、上訴意旨係就原審量刑職權之適法行使，再事爭論，顯與法
    律規定得為第三審上訴理由之違法情形不相適合。應認本件
    上訴均為違背法律上之程式，予以駁回。又本件既以上訴不
    合法而從程序上駁回上訴，上訴意旨請求從輕量刑等情，本
    院自無從審究，附此敘明。
據上論結，應依刑事訴訟法第395條前段，判決如主文。
中    華    民    國   111    年    10    月    6     日
                  刑事第五庭審判長法  官  李  錦  樑
                                  法  官  周  政  達
                                  法  官  蘇  素  娥
                                  法  官  林  婷  立
                                  法  官  錢  建  榮
本件正本證明與原本無異
                                  書記官
中    華    民    國   111    年    10    月    11    日